臺灣高等法院刑事判決　　　　　　　 100年度上訴字第2346號
上　訴　人
即　被　告　梁珍珍
上列上訴人因詐欺案件，不服臺灣板橋地方法院99年度易字第34
13號，中華民國100年5月13日第一審判決（起訴案號：臺灣板橋
地方法院檢察署99年度偵字第8140號、第13007號、第13197號）
，提起上訴，本院判決如下：
    主  文
上訴駁回。
    事  實
一、梁珍珍對姓名年籍不詳綽號「芭樂」、「沈威」之成年男子
    二人，以不詳方式取得如附表所示信用卡申請人之年籍資料
    、信用卡卡號及信用卡有效期限，係未經各該申請人授權使
    用之事實，有所認識，竟與上開二人共同意圖為自己不法之
    所有，基於行使偽造私文書、詐欺得利之犯意聯絡，分別為
    下列犯行：
(一)、梁珍珍於民國98年1月間，將李婉菁交付之如附表編號1所示
    之行動電話門號晶片卡，提供予有共同犯意聯絡之劉世偉（
    所涉犯行另經臺灣板橋地方法院檢察署檢察官為不起訴處分
    ）使用，並經「芭樂」、「沈威」於附表編號1所示時間，
    在不詳地點，以網際網路連線至臺灣大哥大股份有限公司（
    下簡稱：臺灣大哥大公司）所設之線上繳納通話費系統，輸
    入其等以不詳方法所取得之如附表編號1所示信用卡卡號及
    有效期限，冒用郭周淑貞之名義刷卡，以繳付如附表編號1
    所示之行動電話門號之通信費用，偽造表示郭周淑貞願支付
    該筆通話費用，臺灣大哥大公司得據以向附表編號1所示發
    卡銀行請款，再由銀行轉向郭周淑貞請款意旨之電磁紀錄，
    並透過網路傳送而向臺灣大哥大公司行使該偽造之準私文書
    ，使該公司帳務人員陷於錯誤，登錄已繳付通信費用，因而
    詐得免繳如附表編號1所示通信費用之利益，足生損害於郭
    周淑貞、臺北富邦銀行及臺灣大哥大公司。
(二)、梁珍珍於98年間，先後將其自李秀珍處收購之如附表編號2
    所示行動電話門號及其自行申辦之如附表編號3至7所示行動
    電話門號，交付予「芭樂」、「沈威」使用，「芭樂」、「
    沈威」遂於附表編號2至7所示時間，分別在不詳地點，以門
    號0000000000號撥打或以網際網路連線至遠傳電信股份有限
    公司（下簡稱：遠傳公司，附表編號2所示部分）、大眾電
    信股份有限公司（下簡稱：大眾電信公司，附表編號3、4所
    示部分）及臺灣大哥大公司（附表編號5至7所示部分）所設
    之線上繳納通話費系統，輸入其等以不詳方法所取得之如附
    表編號2至7所示信用卡卡號及有效期限，各冒用林百上等信
    用卡申請人之名義刷卡，以繳付如附表編號2至7所示之行動
    電話門號之通信費用，偽造表示林百上等信用卡申請人願支
    付各該通話費用，遠傳公司、大眾電信公司及臺灣大哥大公
    司得據以向附表編號2至7所示發卡銀行請款，再由銀行轉向
    林百上等信用卡申請人請款意旨之電磁紀錄，並透過電話及
    網路傳送而向上揭電信公司行使該等偽造之準私文書，先後
    使前開電信公司帳務人員陷於錯誤，登錄已繳付上開各次通
    信費用，因而先後詐得免繳如附表編號2至7所示之各筆通信
    費用之利益（詳細之信用卡申請人、發卡銀行、卡號、盜刷
    日期、金額、行動電話門號及申辦人均詳如附表編號2至7所
    示），各足生損害於附表編號2至7所示信用卡申請人、發卡
    銀行及前開電信公司。嗣因郭周淑貞、林百上等人收到信用
    卡帳單，始知信用卡遭盜用，經報警循線查悉上情。
二、案經國家通訊傳播委員會函請及臺北市政府警察局內湖分局
    移送臺灣士林地方法院檢察署檢察官呈由臺灣高等法院檢察
    署檢察長令轉臺灣板橋地方法院檢察署檢察官偵查起訴。
    理  由
壹、相關證據證據能力之說明：
    本判決所引用據為認定犯罪事實之供述證據，均經上訴人即
    被告梁珍珍及檢察官於原審審判期日表示同意作為證據（見
    原審卷第175頁背面），被告嗣於本院經合法傳喚未到庭，
    未表示欲撤回其上開同意之意思，本院審酌上開證據無非法
    取得或信用性過低之情形，並經原審及本院先後踐行調查證
    據程序，依刑事訴訟法第159條之5第1項規定，自有證據能
    力。
貳、認定犯罪事實所憑之證據及理由：
一、被告經合法傳喚未到庭，惟其於原審否認有行使偽造私文書
    及詐欺得利之犯行，其於原審之辯解及其上訴理由略稱：劉
    世偉告知被告繳交電信費折扣優惠訊息前，劉世偉已認識「
    沈威」，且劉世偉受「沈威」之邀請，擔任威堡通訊行之店
    長，而被告於知悉有所謂之優惠訊息，並幫客戶計算後，因
    客戶可得之現金不多，所以實際上並無任何成交之個案，反
    而被告因劉世偉表示要以被告名下之門號0000000000號手機
    示範如何使用其所稱之優惠，由劉世偉盜刷他人信用卡繳交
    被告所之電信費用後，遭臺灣士林地方法院檢察署以99年度
    偵緝字第1088號起訴被告詐欺得利罪嫌；如附表編號1至7所
    示之行動通信費係由劉世偉、「芭樂」及「沈威」所盜刷，
    被告並未參與盜刷行為；李秀珍因經濟困難，被告幫其向「
    芭樂」爭取每個門號新臺幣（下同）300元之補貼，被告自
    無再給予李秀珍1萬元之理；李婉菁申辦門號0000000000號
    後，因為經濟拮据，有月租費之壓力，請被告幫忙找人正常
    使用及繳納電信費用，被告就將門號交付劉世偉使用，如附
    表編號3至7所示被告申辦的行動電話門號則是交給「芭樂」
    、「沈威」等人使用；被告與「芭樂」、「沈威」及李婉菁
    並無特殊交情，被告亦係透過李婉菁之告知，始知悉「芭樂
    」等人以非法方式繳交電信費用，況被告於98年1月間，李
    婉菁將行動電話門號交給被告後，因被告也擔心交付「芭樂
    」等人使用之行動電話門號是否正常繳費，而將帳單寄送地
    址登記為被告當時之住址臺北市○○路278巷47弄9號4樓，
    但於同年5月間，因被告搬家且有其他很多事情，致未向「
    芭樂」等人取回行動電話門號或辦理停話，等到被告事後發
    現時，因聯絡不到「芭樂」等人，始知悉有多筆電話費未繳
    ，被告乃同李婉菁一起辦理停話；未者，倘被告真有參與盜
    刷信用卡之犯行，自無可能用盜刷之信用卡來繳納自己申辦
    之行動電話門號，被告實際上應為本案之受害者云云。
二、經查：
(一)、如附表所示之被害人郭周淑貞等人之信用卡遭「芭樂」、「
    沈威」以盜刷方式，繳納如附表所示行動電話門號通信費用
    等情，業經證人即大眾電信專員劉美秀、證人即臺哥大公司
    專員華皇傑、證人即臺北富邦銀行專員林明經、證人林百上
    於警詢中證述在卷，且為被告於原審所不爭執，並有大眾電
    信梁珍珍線上繳款紀錄、臺灣大哥大線上繳款紀錄、大眾電
    信電信帳款損失計算表各1份、中國信託商業銀行出具之特
    約商店扣款通知函－持款人否認交易、爭議交易聲明書各2
    份、信用卡爭議帳款申訴授權書、合作金庫銀行持卡人聲明
    書、海外拒絕支付狀、聲明書各1份、大眾電信超低電磁波
    行動電話服務申請書2份、本人申辦聲明書2紙、臺灣大哥大
    行動通信網路業務服務申請書2份、臺灣大哥大基本資料查
    詢、臺北富邦銀行冒刷明細、持卡人爭議交易聲明書、臺灣
    大哥大出帳紀錄表、臺灣大哥大資料查詢、大眾電信資料查
    詢各1份、臺灣大哥大股份有限公司2010年2月8日法大字第0
    99019949號函暨函附之基本資料查詢1份及出帳紀錄表2份、
    慶豐銀行爭議消費明細一覽表、信用卡帳單各1份、遠傳電
    信股份有限公司98年7月15日遠傳（企營）字第0980703037
    號函暨函附之門號0000000000號行動電話繳款資料1份附卷
    可稽（見臺灣板橋地方法院檢察署99年度偵字第13197號卷
    第12、13至14、18、37至41、63至65、66至69、70至71、75
    至76頁，臺灣板橋臺北法院檢察署98年度偵字第22546號卷
    第20、22、28頁，臺灣士林地方法院檢察署99年度偵緝第81
    號卷第46、60至62、63至68、107至109、111頁，同署98年
    度偵字第8233號卷第19至23、159至160頁）。此部分事實，
    自堪認定。
(二)、附表編號1所示之李婉菁申辦之行動電話門號晶片卡，係於
    98年1月間某日，由李婉菁交付被告，並經被告交付劉世偉
    使用一節，業據證人李婉菁於警詢、偵查及原審、證人劉世
    偉於原審證述明確（見臺灣臺北地方法院檢察署98年度偵字
    第22546號卷第5至7頁，臺灣板橋地方法院檢察署98年度偵
    字第28609號卷第8頁，原審卷第95、114頁）。又上揭行動
    電話門號於98年1、2月間之通話費用，衡情應由劉世偉繳納
    ，然於98年2月間，卻係由「芭樂」、「沈威」等人以盜刷
    方式繳納通話費用，另參以劉世偉前曾受「沈威」邀請，擔
    任威堡通訊行之店長，此為證人劉世偉於原審證述在卷（見
    原審卷第109至110頁），足認劉世偉應亦有參與「沈威」等
    人就附表1編號1所示盜刷信用卡犯行，而為共同正犯，並非
    如起訴書所載之「不知情」。
(三)、附表編號2所示行動電話門號0000000000號，為李秀珍所申
    請，其是看到報紙刊登辦門號換現金之廣告，撥打廣告所載
    之電話號碼，由自稱「孟小姐」之被告所接，李秀珍於向遠
    傳公司申辦上開門號後，於98年年初，在板橋新埔捷運站附
    近之板橋郵局，連同其他3支行動電話門號晶片卡交付予自
    稱「孟小姐」之被告，並收受被告交付之價金1萬元等情，
    為證人李秀珍於偵查中證述在卷（見臺灣士林地方法院檢察
    署98年度偵字第8233號卷第36至37、59頁）。被告對此雖辯
    稱：我有收受李秀珍之門號與匯款帳戶資料，一起轉交給「
    芭樂」，並向「芭樂」爭取每個門號300元之補貼，我並未
    給李秀珍1萬元云云。惟依被告於原審所供稱：我在捷運新
    埔捷運站向李秀珍收門號，是因為「芭樂」要用，所以「芭
    樂」有說會匯錢給李秀珍，李秀珍有將帳號交給我，請我轉
    交「芭樂」，我在捷運新埔站就將李秀珍的門號交給「芭樂
    」了，當時李秀珍是在新埔捷運站的漢堡王，「芭樂」晚到
    一點，而且因為他開車，所以是李秀珍將門號給我後，我立
    刻拿到樓下給芭樂云云（見原審卷第150頁），足見交易當
    時，李秀珍與「芭樂」均有前往新埔捷運站附近見面，則由
    李秀珍與「芭樂」當面自行交易，並無難處，應無多此一舉
    ，先透過被告收受門號晶片卡交予「芭樂」，事後再由「芭
    樂」匯款至李秀珍帳戶內之理。況被告向李秀玲自稱係「孟
    小姐」，李秀珍並不認識被告，李秀珍既係當場交付門號晶
    片卡予被告，其自會要求被告一手收貨、一手交錢，否則，
    若日後自稱：「孟小姐」之被告不匯款，李秀珍如何能找到
    被告索取報酬。是被告此部分辯解，尚不足採。李秀珍所申
    辦如附表編號2所示行動電話門號晶片卡，應是被告向李秀
    珍收購後，再交付「芭樂」使用之情，應堪認定。
(四)、李婉菁交付如附表編號1所示行動電話門號晶片卡予被告前
    ，即97年年底至98年年初間，曾因被告主動告知被告工作之
    通訊行繳費有折扣，可交由被告老板劉世偉處理電話費，李
    婉菁乃交付折扣後之電話費予被告，由其代為繳納包含附表
    編號1所示門號在內之5、6支行動電話門號通信費之情，業
    據證人李婉菁於原審證述在卷（見原審卷第93至95頁）。被
    告雖辯稱：因為電信公司要處理呆帳，會用折扣方式催收，
    所以我相信「芭樂」等人所說得以折扣繳納電信費用為真實
    ，且李婉菁委由我處理包括如附表編號1在內之5、6支行動
    電話門號帳單時，已有多期欠費，嗣後劉世偉即告知不限於
    已積欠電話費用呆帳之客戶，只要有欠費即可云云。惟查：
    社會上固有某些公司以折扣方式鼓勵積欠費用者繳款之策略
    ，然此為各該公司為處理已無法收取之呆帳所採取之最後手
    段，而本案依被告所述，「芭樂」、「沈威」等人以折扣方
    式繳納電信費用之對象，卻不限於已積欠電信費用之呆帳者
    ，且亦未見本案有電信公司授權「芭樂」等人以折扣方式收
    取電信費用之相關證明，況被告連「芭樂」、「沈威」之真
    實姓名年籍一無所知，顯見雙方並無特殊交情，但其等猶願
    無償提供通話費折扣之優惠予被告友人李婉菁，顯與常情不
    符。又李婉菁委由被告請劉世偉繳納包括附表編號1在內之5
    、6支行動電話門號之欠費時，被告既知李婉菁經濟困難，
    且可以使用上開電信費用折扣，被告何以不替李婉菁辦理，
    以減輕李婉菁之負擔。是應認被告已知悉「芭樂」等人係以
    非法方式繳納電信費用。再李婉菁於98年1月間，將上開行
    動電話門號交付被告使用，並變更帳寄地址為臺北市○○路
    278巷47弄9號4樓之被告住處之事實，為證人李婉菁於警詢
    及原審證述在卷（見臺灣臺北地方法院檢察署98年度偵字第
    22546號卷第6頁，原審卷第94頁），並有臺灣大哥大基本資
    料查詢附卷可參（見臺灣臺北地方法院檢察署98年度偵字第
    22546號卷第28頁），而附表編號1所示盜刷郭周淑貞信用卡
    繳納電信費用一案，業經證人即臺北富邦銀行專員林明經於
    98年5月13日報案屬實（見臺灣臺北地方法院檢察署98年度
    偵字第22546號卷第18至19頁），則亞太電信公司於98年6月
    間應會寄送補繳通知單至上揭被告住處，但被告卻未予理會
    ，亦未取回交付「芭樂」等人使用之行動電話門號晶片卡或
    辦理停話，顯見被告根本毫不在意該等電信費用之負擔。被
    告雖又辯稱：其因搬家及事忙之故，致無暇理會云云，惟被
    告若果如其所述於98年1月間是因擔心「芭樂」等人未如期
    繳行動電話費，乃變更帳單地址於被告住居地，則被告理應
    會特別注意相關帳單，焉有忽略此事之理，被告所稱：無瑕
    理會云云，要屬其個人之說詞，難以採信。
(五)、被告將購自李秀珍之行動電話門號晶片卡交付「芭樂」使用
    ，另曾與「芭樂」約定以1個門號被告可得300元之佣金，為
    「芭樂」收集行動電話門號供其使用，此為被告於偵查及原
    審供述在卷（見臺灣士林地方法院檢察署99年度偵緝字第10
    88號卷第87頁，原審卷第149頁）。衡情，向電信公司申辦
    行動電話門號無任何特殊之資格限制，一般民眾皆可申辦，
    且一人可於不同之電信公司申設多數之行動電話門號使用，
    此屬眾所周知之事實，依一般人之社會生活經驗，若見他人
    不以自己名義申請行動電話門號，反而以金錢收購他人申辦
    之行動電話門號供己使用，當會對該行動電話門號將供不法
    之使用，本有所認識。再觀以李秀珍係看到報紙所刊登辦門
    號換現金之廣告，始與自稱：「孟小姐」之被告見面，被告
    亦自承確有此事（見原審卷第149頁正面，另見臺灣士林地
    方法院檢察署99年度偵緝字第1088號卷第87頁），足見被告
    有自稱「孟小姐」以掩飾自己真實姓名之舉，若非對上揭廣
    告之真正目的，係為收購門號作不法用途，有所認知，又何
    至於如此。而依前揭刊登辦門號換現金廣告之後，係由被告
    出面以假名向李秀珍收購門號晶片卡之事實觀之，亦可證：
    被告在「芭樂」、「沈威」等人之本案犯罪結構中，亦係重
    要成員，其所負責之部分，係對外為「芭樂」、「沈威」收
    集門號晶片卡，以利「芭樂」、「沈威」等人後續非法行為
    之遂行。則被告應知「芭樂」等人會非法使用所收集之行動
    電話門號，且知「芭樂」、「沈威」等人係以非法方式繳納
    電信費用之情，至為灼然，惟其竟仍為「芭樂」、「沈威」
    收購並交付如附表所示行動電話門號晶片卡予「芭樂」、「
    沈威」等人，以取得佣金、對價，應足認被告就「芭樂」、
    「沈威」等人以盜刷信用卡詐取免付電信通話利益之犯行，
    有犯意聯絡，並負責收集行動電話門號晶片卡之行為分擔。
    至於被告雖另又辯稱：其若有參與盜刷信用卡，不會用來繳
    納自己申辦之行動電話門號云云，惟被告亦曾自承其本人提
    供行動門號晶片卡亦可獲得1張晶片卡1千元之報酬（見原審
    卷第149頁正面），顯示被告當時為取得金錢，已不顧任何
    後果，被告此部分辯解，尚難據為被告有利之認定。
三、綜上所述，本件事證明確，足認被告確有參與「芭樂」、「
    沈威」等人以盜刷信用卡方式，詐得如附表所示免付行動電
    話門號通信費用利益之犯行，被告所辯，要屬事後卸責之詞
    ，尚難採信，其前揭犯行均洵堪認定。
參、論罪：
一、按電磁紀錄，藉機器或電腦之處理所顯示之影像或符號，足
    以為表示其用意之證明者，以文書論，刑法第220條第2項定
    有明文，被告（含其共犯）利用行動電話門號撥打，並利用
    網際網路設備連結至電信公司之線上繳費系統，未經授權輸
    入他人信用卡資料（即假冒他人名義），偽造不實之線上刷
    卡繳費電磁紀錄，表示持卡人向該線上繳費系統刷卡繳費之
    用意，顯屬上開條文所規定之準私文書。核被告本案所為，
    均係犯刑法第216條、第210條、第220條第2項之行使偽造準
    私文書罪（7罪）、同法第339條第2項之詐欺得利罪（7罪）
    。被告各次行使偽造準私文書罪部分，其輸入信用卡資料之
    偽造準私文書低度行為，應為其後執行傳送資料行使之高度
    行為所吸收，均不另論罪。被告與劉世偉、姓名年籍不詳綽
    號「沈威」、「芭樂」之成年男子間，就如附表編號1所示
    行使偽造準私文書、詐欺得利犯行，被告與「沈威」、「芭
    樂」間，就如附表編號2至7所示行使偽造準私文書、詐欺得
    利犯行，各有犯意聯絡及行為分擔，均為共同正犯。又附表
    編號3所示之三次盜刷動作，係於緊接近之時間內，盜刷同
    一信用卡，侵害相同法益，顯屬基於單一犯意，利用同一機
    會，接續為之之接續犯，應僅論以一罪。被告各以一盜刷行
    為，同時犯行使偽造準私文書及詐欺得利罪，均為想像競合
    犯，依刑法第55條規定，應各從一重之行使偽造準私文書罪
    處斷。起訴書雖漏未論及被告行使偽造準私文書罪，惟此部
    分與原起訴之詐欺得利罪部分，既有想像競合犯之裁判上一
    罪關係，為起訴效力所及，本院自應併予審判。被告所為如
    附表所示之七次行使偽造準私文書行為，犯罪時間不同，所
    詐取之利益有異，行為明顯可分，應分論併罰。
二、原審基於同一事證，認被告係各犯行使偽造準私文書罪（7
    罪）、詐欺得利罪（7罪），並依想像競合犯之例，各從一
    重之行使偽造準私文書罪處斷，適用刑法第28條、第216條
    、第210條、第220條第2項、第339條第2項（贅引第1項）、
    第55條、刑法施行法第1條之1第1項、第2項前段之規定，
    並審酌被告有詐欺、毒品之前科紀錄，有本院被告前案紀錄
    表1份在卷可參，其交付行動電話門號晶片卡予「芭樂」、
    「沈威」等人，任令其等冒名盜刷信用卡繳付通信費用，危
    害社會交易及金融秩序，並造成被害人郭周淑貞等人之損害
    ，兼衡其各該犯罪之手段、方法、所得不法利益非高及犯罪
    後未坦承犯行之態度等一切情狀，分別量處被告如附表主文
    欄所示之刑，並均諭知易科罰金之折算標準，並定其應執行
    刑為有期徒刑1年2月，併諭知易科罰金之折算標準。經核原
    審判決認定之事實及適用法律，並無違誤，量刑亦屬妥適。
    被告提起上訴，仍執陳詞，否認犯罪，指摘原審判決不當，
    核無理由，應予駁回。
肆、按「上訴得對於判決之一部為之；未聲明為一部者，視為全
    部上訴。」「對於判決之一部上訴者，其有關係之部分，視
    為亦已上訴。」刑事訴訟法第348條定有明文。其中所謂「
    有關係之部分」，係指犯罪事實具實質上一罪或裁判上一罪
    關係者，依上訴不可分之原則，就其中一部上訴之效力及於
    全部而言。而起訴之犯罪事實，究屬為可分之併罰數罪，抑
    為具單一性不可分關係之實質上或裁判上一罪，檢察官起訴
    書如有所主張，固足為法院審判之參考。然縱公訴人主張起
    訴事實屬實質上一罪或裁判上一罪關係之案件，經法院審理
    結果，認應屬併罰數罪之關係時，則為法院認事、用法職權
    之適法行使，並不受檢察官主張之拘束。此際，於認係屬單
    一性案件之情形，因其起訴對法院僅發生一個訴訟關係，如
    經審理結果，認定其中一部分成立犯罪，他部分不能證明犯
    罪者，即應就有罪部分於判決主文諭知論處之罪刑，而就無
    罪部分，經於判決理由欄予以說明論斷後，敘明不另於判決
    主文為無罪之諭知即可，以符訴訟主義一訴一判之原理；反
    之，如認起訴之部分事實，不能證明被告犯罪，且依起訴之
    全部犯罪事實觀之，亦與其他有罪部分並無實質上或裁判上
    一罪關係者，即應就該部分另為無罪之判決，不得以公訴意
    旨認有上述一罪關係，即謂應受其拘束，而僅於理由欄說明
    不另為無罪之諭知。於後者之情形，法院既認被告被訴之各
    罪間並無實質上一罪或裁判上一罪關係，其間不生上揭所謂
    之上訴不可分關係，則被告僅就其中有罪部分提起上訴，自
    無從因審判不可分之關係，認其對有罪部分之上訴效力及於
    應另諭知無罪部分（最高法院100年度臺上字第4890號判決
    意旨參照）。而最高法院70年臺上字第4673號判例固謂：「
    第一審法院認被告竊取病歷表目的，在以之作為檢舉韓旭光
    無照行醫之證據方法，主觀上無不法所有之意圖，其行為應
    屬不罰，公訴人既認為裁判上一罪，不另為無罪之諭知，被
    告雖僅對被判刑之恐嚇取財未遂部分上訴，但第一審法院就
    該被訴竊盜罪部分之判決是否適當，原審仍應依職權併予審
    判，迺原判決就被告被訴竊盜部分未予論述，顯屬已受請求
    之事項未予判決之違誤。」同法院99年度臺上字第2123號判
    決亦謂：「檢察官或自訴人以實質上一罪或裁判上一罪起訴
    或自訴之案件，法院僅有單一審判權，故其審判為不可分。
    法院審理之結果，若認其中一部分有罪，另一部分不能證明
    其犯罪者，僅須於有罪判決理由內敘明該部分應不另為無罪
    之諭知即可，毋須於主文內另行諭知該部分無罪，否則即與
    審判不可分之原則有違。又『對於判決之一部上訴者，其有
    關係部分，視為亦已上訴』為刑事訴訟法第348條第2項所明
    定。是起訴書認係實質上一罪或裁判上一罪之事實，雖其中
    一部分經諭知有罪，而被告復僅就諭知有罪部分，提起上訴
    時，因審判不可分之關係，其有關係之部分，視為亦已上訴
    ，上訴審法院自應就全部起訴事實為判決。」（另參最高法
    院100年度上訴字第5826號判決意旨）。惟上述後引之判決
    例，係針對檢察官於起訴書或於蒞庭實行公訴時，已明白表
    示公訴意旨係認原審判決有罪部分與認定無罪部分，有實質
    上一罪或裁判上一罪之情形而言；若檢察官於起訴書或於蒞
    庭實行公訴時，並未為兩者間係實質上一罪或裁判上一罪之
    主張，而係法院自行認作主張，則非上引之70年臺上字第46
    73號等判決例所指之情形，不能援引該等判決例作為依據。
    本件檢察官起訴書記載被告多次與綽號「芭樂」及自稱「沈
    威」之成年男子，共同基於意圖為自己不法所有之犯意聯絡
    ，於如原審判決附表二所示時間，分別以電話撥打或以網際
    網路連線至遠傳電信股份有限公司、亞太電信股份有限公司
    、臺灣大哥大股份有限公司、威寶電信股份有限公司等所設
    之線上繳納通話費系統，輸入如原審判決附表二所示之信用
    卡卡號及有效期限，盜刷該等信用卡以支付如原審判決附表
    二所示之行動電話費，致上開電信公司誤以為如原審判決附
    表二所示之行動電話均已正常繳費而提供電信服務，藉此詐
    得通話費之不法利益，因而犯刑法第339條第2項之詐欺得利
    罪嫌部分，經原審審理結果，認不能證明被告有該等犯罪，
    並認：「因公訴人認係與前揭已起訴有罪部分為一罪關係，
    故就詐欺得利部分不另為無罪諭知」等語。惟觀以起訴書之
    記載，其所犯法條欄僅單純記載：「核被告所為，係犯刑法
    第339條第1項之詐欺取財（詐得代繳之通信費）、第2項之
    詐欺得利（詐得通信費之不法利益）罪嫌」，並稱：被告所
    犯詐欺取財、詐欺得利二罪，犯意各別，行為互殊，應分論
    併罰等語（見起訴書3頁），其犯罪事實欄之附表對被告被
    訴之各次盜刷他人信用卡繳付通信費之犯嫌，亦係逐項單獨
    記載（編號1至20）。是檢察官起訴書就其起訴之被告各次
    詐欺得利犯嫌（即盜刷他人信用卡繳通信費部分），並未主
    張係一罪關係，此從起訴書之犯罪事實欄並未記載被告係基
    於「單一犯意」或「包括犯意」，所犯法條欄亦未記載被告
    所為各次詐欺得利犯行，有集合犯或接續犯之關係，亦可明
    瞭。而起訴書所稱：「被告所犯詐欺取財、詐欺得利二罪」
    云云，僅係用詞簡略，其用意係在強調其起訴之被告該二罪
    ，應分論併罰而已，而非謂其起訴之被告多次詐欺得利犯嫌
    ，應以一罪論，自難認檢察官起訴意旨有認其起訴之被告多
    次詐欺得利犯嫌，係一罪關係。原審未於準備期日及審判期
    日詢明檢察官是否明確主張：起訴之被告多次詐欺得利犯嫌
    ，係一罪關係（見原審卷第39至43、151、183頁），遽於原
    審判決理由之不另為無罪諭知欄，載稱：「關於詐欺得利部
    分，因公訴人認係與前揭已起訴有罪部分為一罪關係，故就
    詐欺得利部分不另為無罪諭知」云云，實有認作主張之嫌，
    尚不足為憑。查：原審判決既認被告被訴並成立犯罪之如本
    判決附表所示之多次行使偽造準私文書犯行（含各次從一重
    處斷之詐欺得利犯行），因犯罪時間不同，所謀詐取之利益
    不同，顯係基於各別犯意為之，應予分論併罰（見原審判決
    第8頁倒數第6行至倒數第5行），則就原審認為不能證明被
    告犯詐欺得利罪部分（即原審判決附表二所示盜刷信用卡部
    分），因檢察官並未對該等部分主張係與有罪判決部分有實
    質上一罪或裁判上一罪關係，且原審判決附表二編號1至11
    所示之劉國成等人信用卡被盜刷之時間及相關門號，無一與
    原審判決附表一（即本院判決附表）有重複者，從形式上觀
    察，亦無構成一罪關係之可能，原審自應對被告該等被訴詐
    欺得利部分，為無罪主文之諭知。原審判決認作主張，稱：
    「因公訴人認係與前揭已起訴有罪部分為一罪關係」，而就
    被告其餘被訴詐欺得利部分不另為無罪諭知，要與上開說明
    不合，但此僅係原審判決關於該等部分判決格式正確與否之
    問題，原審判決上揭「不另為無罪諭知」之錯誤記載，對於
    其判決附表二所示被告被訴詐欺得利犯嫌部分，檢察官並未
    主張與被告經判決有罪部分間有實質上一罪或裁判上一罪關
    係一節，應不生影響。茲被告既僅就原審論罪部分提起第二
    審上訴，檢察官亦未就原審判決記載不另為無罪之諭知部分
    提起第二審上訴，揆諸前揭說明，被告上訴效力並不及於原
    審應於其判決主文另行就被告其餘被訴詐欺得利犯嫌（即原
    審判決附表二所示）諭知無罪部分，該等部分業已確定，本
    院無從併予審究，於此敘明。
伍、至於臺灣士林地方法院檢察署99年度偵緝字第1088號移送原
    審併案審理部分（被告於98年1月3日下午3時1分許，盜刷施
    詠潔之國泰世華商業銀行信用卡部分），業經原審以非同一
    案件為由，退由檢察官另為適法之處理，被告上訴後，該署
    並未再移送本院併案審理，就此部分，本院自無庸處理，併
    此敘明。
陸、被告本案經合法傳喚，無正當理由不到庭，爰不待其陳述逕
    行判決。
據上論斷，應依刑事訴訟法第371條、第368條，判決如主文。
本案經檢察官陳昱旗到庭執行職務。
中    華    民    國    100   年    11    月    11    日
                  刑事第七庭    審判長法  官  溫耀源
                                      法  官  朱瑞娟
                                      法  官  王復生
以上正本證明與原本無異。
如不服本判決，應於收受送達後10日內向本院提出上訴書狀，其
未敘述上訴之理由者並得於提起上訴後10日內向本院補提理由書
（均須按他造當事人之人數附繕本）「切勿逕送上級法院」。
                                      書記官  陳靜雅
中    華    民    國   100    年    11    月    17    日
附錄本案論罪科刑法條全文。
刑法第216條：
（行使偽造變造或登載不實之文書罪）
行使第 210 條至第 215 條之文書者，依偽造、變造文書或登載
不實事項或使登載不實事項之規定處斷。
刑法第210條：
（偽造變造私文書罪）
偽造、變造私文書，足以生損害於公眾或他人者，處 5 年以下
有期徒刑。
刑法第220條：
（準文書）
在紙上或物品上之文字、符號、圖畫、照像，依習慣或特約，足
以為表示其用意之證明者，關於本章及本章以外各罪，以文書論
。
錄音、錄影或電磁紀錄，藉機器或電腦之處理所顯示之聲音、影
像或符號，足以為表示其用意之證明者，亦同。
刑法第339條：
（普通詐欺罪）
意圖為自己或第三人不法之所有，以詐術使人將本人或第三人之
物交付者，處 5 年以下有期徒刑、拘役或科或併科 1 千元以下
罰金。
以前項方法得財產上不法之利益或使第三人得之者，亦同。
前二項之未遂犯罰之。
 附表
┌──┬───┬───────┬─────┬────┬─────┬────────┐
│編號│信用卡│信用卡卡號    │盜刷日期  │盜刷金額│行動電話  │主      文      │
│    │申請人│              │          │        │及申辦人  │                │
├──┼───┼───────┼─────┼────┼─────┼────────┤
│ 1  │郭周淑│臺北富邦銀行  │98年2月17 │7,253元 │0000000000│梁珍珍犯共同行使│
│    │貞    │0000-0000     │日        │        │李婉菁    │偽造私文書罪，處│
│    │      │0000-0000     │          │        │          │有期徒刑參月，如│
│    │      │              │          │        │          │易科罰金，以新臺│
│    │      │              │          │        │          │幣壹仟元折算壹日│
│    │      │              │          │        │          │。              │
├──┼───┼───────┼─────┼────┼─────┼────────┤
│ 2  │林百上│慶豐銀行      │98年2月27 │1,407元 │0000000000│梁珍珍犯共同行使│
│    │      │0000-0000     │日        │        │李秀珍    │偽造私文書罪，處│
│    │      │0000-0000     │          │        │          │有期徒刑參月，如│
│    │      │              │          │        │          │易科罰金，以新臺│
│    │      │              │          │        │          │幣壹仟元折算壹日│
│    │      │              │          │        │          │。              │
├──┼───┼───────┼─────┼────┼─────┼────────┤
│ 3  │鍾宛妮│花旗銀行      │98年11月2 │2,691元 │0000000000│梁珍珍犯共同行使│
│    │      │0000-0000     │日        │        │梁珍珍    │偽造私文書罪，處│
│    │      │0000-0000     │          ├────┼─────┤有期徒刑肆月，如│
│    │      │              │          │5,453元 │0000000000│易科罰金，以新臺│
│    │      │              │          │        │梁珍珍    │幣壹仟元折算壹日│
│    │      │              │          ├────┼─────┤。              │
│    │      │              │          │598元   │0000000000│                │
│    │      │              │          │        │梁珍珍    │                │
├──┼───┼───────┼─────┼────┼─────┼────────┤
│    │      │ 花旗銀行     │98年11月2 │        │0000000000│梁珍珍犯共同行使│
│4   │鍾宛妮│ 0000-0000    │日（起訴書│3,691元 │          │偽造私文書罪，處│
│    │      │ 0000-0000    │誤載為11月│        │梁珍珍    │有期徒刑參月，如│
│    │      │              │4日）     │        │          │易科罰金，以新臺│
│    │      │              │          │        │          │幣壹仟元折算壹日│
│    │      │              │          │        │          │。              │
├──┼───┼───────┼─────┼────┼─────┼────────┤
│ 5  │苗育國│合作金庫銀行  │98年3月13 │5,900元 │0000000000│梁珍珍犯共同行使│
│    │      │0000-0000     │日        │（起訴書│梁珍珍    │偽造私文書罪，處│
│    │      │0000-0000     │          │誤載為  │          │有期徒刑參月，如│
│    │      │              │          │20,953元│          │易科罰金，以新臺│
│    │      │              │          │）      │          │幣壹仟元折算壹日│
│    │      │              │          │        │          │。              │
├──┼───┼───────┼─────┼────┼─────┼────────┤
│ 6  │鈴木繁│日本JCB銀行   │98年4月27 │11,189元│0000000000│梁珍珍犯共同行使│
│    │雄    │0000-0000     │日        │（起訴書│梁珍珍    │偽造私文書罪，處│
│    │      │0000-0000     │          │誤載為  │          │有期徒刑參月，如│
│    │      │              │          │21,195元│          │易科罰金，以新臺│
│    │      │              │          │）      │          │幣壹仟元折算壹日│
│    │      │              │          │        │          │。              │
├──┼───┼───────┼─────┼────┼─────┼────────┤
│ 7  │陳春美│玉山銀行      │98年4月12 │3,421元 │0000000000│梁珍珍犯共同行使│
│    │      │0000-0000     │日        │（起訴書│梁珍珍    │偽造私文書罪，處│
│    │      │0000-0000     │          │誤載為  │          │有期徒刑參月，如│
│    │      │              │          │20,186元│          │易科罰金，以新臺│
│    │      │              │          │）      │          │幣壹仟元折算壹日│
│    │      │              │          │        │          │。              │
└──┴───┴───────┴─────┴────┴─────┴────────┘